臺灣板橋地方法院民事裁定　　　　　　 100年度事聲字第97號
異議人即債權人　彰化商業銀行股份有限公司
法 定 代 理 人　陳淮舟
代　　理　　人　許家軒
上列異議人即債權人與相對人即債務人○○○間假扣押事件，異
議人對於本院司法事務官於中華民國100年3月24日所為之100年
度司裁全字第○○○號假扣押裁定事件聲明異議，本院裁定
如下：
    主    文
異議駁回。
    理    由
一、按當事人對於司法事務官處理事件所為之終局處分，得於處
    分送達後10日之不變期間內，以書狀向司法事務官提出異議
    。司法事務官認前項異議有理由時，應另為適當之處分；認
    異議為無理由者，應送請法院裁定之。法院認第1項之異議
    為有理由時，應為適當之裁定；認異議為無理由者，應以裁
    定駁回之。民事訴訟法第240條之4第1項至第3項分別定有明
    文。本件異議人就本院司法事務官於民國100年3月24日以10
    0 年司裁全字第456 號所為駁回異議人對債務人○○○公司
    、○○○、○○○聲請假扣押裁定之終局處分，聲明不服提
    出異議，經本院司法事務官於100 年4 月8 日就原裁定駁回
    異議人對債務人○○○公司聲請假扣押部分撤銷，並裁定准
    予假扣押，則本院自應依法就本院司法事務官駁回異議人對
    債務人○○○、○○○聲請假扣押之裁定，審究異議人之異
    議有無理由，合先敘明。
二、本件異議意旨略以：聯合徵信中心第二類票信資料查覆單確
    實載有票據交換所公告債務人○○○公司已於10 0年2 月25
    日拒絕往來尚未解除之資訊，債務人既經票據交換所公告拒
    絕往來，足證債務人對於其承擔之票據債務已無法負擔，可
    見其負債程度遠大於現有資產，早已陷於清償不能之狀態。
    債務人雖已有清償註記之票據債務，惟清償註記之日期僅於
    100 年1 月19日、100 年1 月21日，自該日之後所有之票據
    均因存款不足而遭退票，未清償金額高達新臺幣○○○元，
    債務人運用高度槓桿之財務操作手段，實對渠等固有財產造
    成極大之負擔，換言之，債務人現已負債累累，其固有財產
    價值即因此而稀釋，從而，債務人勢必進行脫產等手段，只
    為求己身財產之保全，是以，債權人如未即時聲請假扣押，
    財產恐無法保障。爰依法聲明異議等語。
三、按債權人就金錢請求或得易為金錢請求之請求，欲保全強制
    執行者，固得聲請假扣押，惟為此項聲請，依民事訴訟法第
    526條第1項、第2項規定，請求及假扣押之原因，應釋明之
    ，釋明如有不足，而債權人陳明願供擔保或法院認為適當者
    ，法院得定相當之擔保，命供擔保後為假扣押。而所謂假扣
    押之原因，依同法第523條之規定，係指日後有不能強制執
    行或甚難執行之虞，或應在外國為強制執行之情形，如債務
    人浪費財產，增加負擔，或就其財產為不利益之處分，將成
    為無資力之狀態，或將移住遠地、逃匿無蹤、隱匿財產等是
    。債權人就假扣押之原因，依法有釋明之義務，如釋明不足
    ，而債權人陳明願供擔保或法院認為適當者，法院始得定相
    當之擔保，命供擔保後為假扣押。故依上開法律規定，法院
    僅得於債權人釋明不足時，准其供擔保以補足之。債權人不
    得未為任何釋明，而全以擔保代其釋明之責。且如釋明之不
    足無法由債權人供擔保以補足之，法院仍應駁回債權人之聲
    請，非一經債權人陳明願供擔保，即當然准為該項假扣押（
    最高法院92年度臺抗字第425號裁判參照）。次按釋明事實
    上之主張者，得用可使法院信其主張為真實之一切證據，但
    不能即時調查者，不在此限，同法第284條亦定有明文。所
    謂因釋明而應提出法院能即時調查之證據，係指當事人於釋
    明其事實上之主張時，應同時提出可供法院得隨時進行調查
    之證據而言，故當事人如未同時提出供釋明用之證據，法院
    自無裁定限期命其補正之必要，最高法院75年度臺抗字第45
    3號裁定亦可資參酌。
四、經查，異議人對相對人○○○、○○○為本件假扣押之聲請
    ，固據提出保證書、授信約定書、借據、本票等影本為證據
    ，堪認已就「請求原因」為一定之釋明。然就假扣押原因，
    雖提出聯合徵信中心第二類票信資料查覆單影本為證據，僅
    足釋明○○○公司因存款不足遭退票之事實，本院司法事務
    官已於100 年4 月8 日裁定准予對債務人○○○公司部分為
    假扣押；然對於相對人○○○、○○○部分，異議人僅泛稱
    其勢必進行脫產等手段，只為求己身財產之保全等語，未提
    出任何可供法院即時調查之證據，難認已盡釋明之責，已不
    符假扣押之要件。其雖陳明願供擔保以為釋明，惟依前揭說
    明，
    本件聲請仍於法不合，不應准許。執行法院逕裁定駁回異議
    人對相對人○○○、○○○之聲請，於法核無不合，從而，
    異議人意旨指摘原裁定不當，求予廢棄，為無理由，自應將
    其異議予以駁回。
五、結論：本件聲明異議為無理由，依強制執行法第30條之1，
    民事訴訟法第240條之4第3項後段，裁定如主文。
中    華    民    國    100   年    4     月    28    日
                  民事第一庭  法  官  許瑞東
以上正本係照原本作成。
如不服本裁定應於送達後10日內向本院提出抗告狀，並應繳納抗
告費新台幣1000 元。
中    華    民    國    100   年    4     月    28    日
                              書記官  李淑卿